【裁判字號】    95,訴,927
【裁判日期】    951122
【裁判案由】    違反槍砲彈藥刀械管制條例
【裁判全文】
臺灣臺北地方法院刑事判決        九十五年度訴字第九二七號
公  訴  人  臺灣臺北地方法院檢察署檢察官
被      告  乙○○
選任辯護人  王如玄律師
            莊喬汝律師
上列被告因違反槍砲彈藥刀械管制條例案件，經檢察官提起公訴
（九十五年度偵字第六八八七號），本院判決如下：
    主  文
乙○○未經許可，持有可發射子彈具有殺傷力之改造手槍，處有
期徒刑壹年陸月，併科罰金新臺幣伍萬元，罰金如易服勞役，以
新臺幣壹仟元折算壹日；緩刑伍年，緩刑期間付保護管束；扣案
仿ＢＥＲＥＴＴＡ廠半自動手槍製造之改造手槍壹支（含彈匣壹
個，槍枝管制編號0000000000號）沒收之。
    事  實
一、乙○○明知可發射子彈具有殺傷力之改造手槍屬槍砲彈藥刀
    械管制條例所規範之槍砲，非經中央主管機關許可，不得持
    有。詎於民國九十三、九十四年間某日，在臺北縣雙溪鄉之
    溪邊拾獲不詳人士棄置具有殺傷力之仿ＢＥＲＥＴＴＡ廠半
    自動手槍製造之改造手槍一支（含彈匣一個，槍枝管制編號
    0000000000號），竟萌生未經許可持有可發射子
    彈具有殺傷力之改造手槍之犯意，將之攜回臺北市○○區○
    ○路二段一二七巷一號住處，藏放於廚房流理臺內，未經許
    可而持有可發射子彈具有殺傷力之改造手槍。嗣於九十五年
    三月十五日上午一時三十分許，為警持搜索票至上址搜索查
    獲，並在該址廚房流理臺內扣得上揭改造手槍一支。
二、案經臺北縣政府警察局海山分局報請臺灣臺北地方法院檢察
    署檢察官偵查起訴。
    理  由
一、經查：
  (一)上揭事實，業據被告乙○○坦承不諱（見本院卷第二十一頁
    反面、第六十八頁），且扣案之改造手槍經送請內政部警政
    署刑事警察局以性能檢驗法鑑定結果：送鑑貝瑞塔九二改造
    手槍一支（槍枝管制編號0000000000號），認係
    由仿ＢＥＲＥＴＴＡ廠九二ＦＳ型半自動手槍製造之金屬槍
    枝，更換土造金屬槍管改造而成之改造手槍，機械性能良好
    ，可擊發適用子彈，認具殺傷力，有該局九十五年三月二十
    七日刑鑑字第○九五○○三八七七二號槍彈鑑定書一份在卷
    可稽（見臺灣臺北地方法院檢察署九十五年度偵字第六八八
    七號偵查卷第三十六頁至第三十八頁），堪認被告所持有之
    手槍，確屬槍砲彈藥刀械管制條例所規範具有殺傷力之改造
    手槍無訛，此外，並有現場蒐證翻拍相片八幀附卷足憑（見
    同上偵查卷第二十三頁至第二十六頁），足見被告任意性自
    白，核與事實相符。本案事證明確，被告未經許可持有可發
    射子彈具有殺傷力之改造手槍犯行堪以認定，應依法論科。
  (二)辯護人為被告辯護以：被告自七十二年六月因嚴重車禍顱內
    出血後，經診斷患有器質性精神病，被告雖未經許可持有改
    造手槍一支，然其行為時之精神狀態，已達辨識行為違法與
    依其辨識而行為之能力，均顯著減低之情形等語。查被告於
    七十二年六月十三日因車禍嚴重腦傷昏迷，經送往國立臺灣
    大學醫學院附設醫院（下稱臺大醫院）急診治療後，仍有器
    質性精神病態等情形，持續在臺大醫院治療中，有臺大醫院
    診斷證明書影本九紙附卷可按（見本院卷第二十五頁至第三
    十三頁）。經本院囑託臺北市立聯合醫院就被告行為時之精
    神狀況進行鑑定，經該醫院委由院內精神科專科醫師楊添圍
    自被告本人、其母甲○○之陳述，參考本案卷證、被告於臺
    大醫院及該醫院之病歷等資料，佐以鑑定時所見被告身體檢
    查、精神狀態及心理評估後，鑑定結果認為：綜合被告過去
    生活史、疾病史、身體檢查、精神狀態檢查、神經學檢查與
    心理評估結果，認被告係屬「器質性人格疾病」之病患，其
    行為時之精神狀況應達辨識行為違法與依其辨識而行為之能
    力，均有顯著降低之情形。以鑑定所見，被告於七十二年因
    車禍造成腦傷後，呈現判斷力，衝動控制缺損之情形，加之
    智能亦受影響，目前測驗評估其智能狀態接近輕度智能障礙
    之表現，於判斷、權衡不法事物所導致之結果之能力顯有缺
    損，致使被告之辨識行為違法以及依其辨識而行為之能力，
    均有顯著降低之情形，被告因罹患器質性人格疾患，加之情
    緒控制及因應技巧不足等情形，建議被告應受精神科持續治
    療以減低再犯之可能，此有該醫院九十五年九月二十七日北
    市醫精字第○九五三四○六七五○○號函檢附之被告精神鑑
    定報告一份在卷足稽（見本院卷第五十三頁至第五十六頁）
    ，足認被告於本案行為時，確因精神障礙，致辨識其行為違
    法及依其辨識而行為之能力，均顯著降低，是辯護人前開辯
    護意旨，應堪採信。
二、論罪科刑：
  (一)被告行為後，刑法部分條文業於九十四年一月七日修正，同
    年二月二日公布，九十五年七月一日施行，修正後刑法第二
    條第一項規定：「行為後法律有變更者，適用行為時之法律
    ，但行為後之法律有利於行為人者，適用最有利於行為人之
    法律。」上開規定乃與刑法第一條罪刑法定主義契合，而貫
    徹法律禁止溯及既往原則，係規範行為後法律變更所生新舊
    法律比較適用之準據法，是刑法第二條本身雖經修正，但刑
    法第二條既屬適用法律之準據法，本身尚無比較新舊法之問
    題，應一律適用裁判時即修正後刑法第二條規定以決定適用
    之刑罰法律，先予敘明。而有關新舊法之比較，應就罪刑有
    關之共犯、連續犯、牽連犯加重等暨其他法定加減原因（如
    身分加減）與加減例等一切情形，綜其全部罪刑之結果而為
    比較（最高法院九十五年第八次刑事庭會議決議參照）。經
    查：
    1.槍砲彈藥刀械管制條例第八條第四項未經許可持有可發射
      子彈具有殺傷力之改造手槍罪，法定刑為三年以上十年以
      下有期徒刑，併科新臺幣七百萬元以下罰金，惟依修正後
      刑法第三十三條第五款規定：「主刑之種類如下：五、罰
      金：新臺幣一千元以上，以百元計算之」，是依修正後刑
      法，槍砲彈藥刀械管制條例第八條第四項未經許可持有可
      發射子彈具有殺傷力之改造手槍罪所得科處之罰金刑最高
      為新臺幣七百萬元，最低為新臺幣一千元；然依修正前刑
      法第三十三條第五款規定之罰金最低額一元計算，該罪之
      罰金刑最高額雖與新法同為新臺幣七百萬元，但最低額僅
      為新臺幣三元，比較上述修正前、後之刑法，自以修正前
      刑法較有利於被告。
    2.關於易服勞役之折算標準，修正前刑法第四十二條第二、
      三項係規定「易服勞役以一元以上三元以下，折算一日。
      但勞役期限不得逾六個月」、「罰金總額折算逾六個月之
      日數者，以罰金總額與六個月之日數比例折算」，再依據
      九十五年四月二十八日修正，並自同年七月一日起生效施
      行之修正前罰金罰鍰提高標準條例第二條：「依刑法第四
      十一條易科罰金或第四十二條第二項易服勞役者，均就其
      原定數額提高為一百倍折算一日；法律所定罰金數額未依
      本條例提高倍數，或其處罰法條無罰金刑之規定者，亦同
      。」之規定，被告行為時之易服勞役折算標準係以銀元三
      百元即新臺幣九百元折算一日，惟修正後刑法第四十二條
      第三、五項則規定為：「易服勞役以新臺幣一千元、二千
      元、三千元折算一日。但勞役期限不得逾一年」、「罰金
      總額折算逾一年之日數者，以罰金總額與一年之日數比例
      折算」，係以新臺幣一千元、二千元、三千元之標準折算
      一日，經比較新舊法，以新法之易服勞役折算標準較有利
      於被告。
    3.綜上所述，本案綜其全部比較結果，認修正後法定罰金刑
      之最低額雖有提高，惟修正後之罰金易服勞役標準較諸修
      正前規定對被告為有利，整體比較適用結果，仍認新法對
      被告較為有利，自應依修正後刑法第二條第一項後段規定
      ，適用有利於被告之新法規定，予以論處。
  (二)按槍砲彈藥刀械管制條例所規定之持有行為，其持有之繼續
    ，為行為之繼續，而非狀態之繼續；亦即一經持有該條例所
    規定之槍砲、彈藥或刀械，其犯罪即已成立，但其完結須繼
    續至持有行為終了時為止（最高法院九十年度臺非字第二一
    號判決參照）。查槍砲彈藥刀械管制條例業於九十四年一月
    二十六日修正公布，並自同年月二十八日生效，然被告之犯
    行迄至九十五年三月十五日（即為警查獲時）完結，自應適
    用修正後之槍砲彈藥刀械管制條例規定加以處罰。核被告持
    有扣案改造手槍所為，係犯槍砲彈藥刀械管制條例第八條第
    四項未經許可持有可發射子彈具有殺傷力之改造手槍罪。次
    按，修正前刑法第十九條規定：「心神喪失人之行為，不罰
    。精神耗弱人之行為，得減輕其刑」，修正後刑法第十九條
    第一、二項則規定：「行為時因精神障礙或其他心智缺陷，
    致不能辨識其行為違法或欠缺依其辨識而行為之能力者，不
    罰。行為時因前項之原因，致其辨識行為違法或依其辨識而
    行為之能力，顯著減低者，得減輕其刑」，上開條文修正前
    、後用語雖有不同，但實質內涵並無二致，並無因法律變更
    而生比較新舊法之問題。查被告行為時因精神精神障礙，致
    辨識其行為違法及依其辨識而行為之能力，均顯著降低，業
    如前述，應依修正後刑法第十九條第二項之規定，減輕其刑
    。爰審酌槍枝屬高度危險之物品，非經主管機關許可不得持
    有，被告明知持有手槍為法所嚴禁之行為，猶率自拾獲他人
    棄置之改造手槍後即無故持有之，並未繳交治安機關，持有
    時間長達一、二年，對於他人生命、身體安全及整體社會治
    安危害非輕，惟念其行為時因精神精神障礙，致辨識其行為
    違法及依其辨識而行為之能力，均顯著降低，犯罪後坦承犯
    行，態度尚稱良好，兼衡其犯罪動機、目的、品行、生活狀
    況、智識程度等一切情狀，量處如主文所示之刑，並就併科
    罰金部分諭知易服勞役之折算標準。再按，犯罪在刑法前開
    修正施行前，而於施行後裁判，則其緩刑之宣告，應適用修
    正後刑法第七十四條之規定（最高法院九十五年第八次刑事
    庭會議決議參照），被告雖曾因非法施用化學合成麻醉藥品
    安非他命，經法院判處有期徒刑四月確定，然於八十二年一
    月十一日易科罰金執行完畢後，五年以內未曾因故意犯罪受
    有期徒刑以上刑之宣告，有臺灣高等法院被告前案紀錄表附
    卷足參（見本院卷第七十頁至第七十一頁），其行為時因精
    神精神障礙，致辨識其行為違法及依其辨識而行為之能力，
    均顯著降低，致罹刑典，犯罪後坦承犯行，已知省悟，經此
    刑之宣告後，應知所警惕，且其罹患器質性人格疾患，加之
    情緒控制及因應技巧不足等情形，需受精神科持續治療，已
    如前述，故本院認其所受前開刑之宣告，以暫不執行為適當
    ，爰併予宣告緩刑五年，並依修正後刑法第九十三條第一項
    規定，併宣告緩刑期間付保護管束，以觀後效。末按，修正
    後刑法第三十八條第一項第一款並未修正，至於同條第二項
    將第一項第一款之物，由不問屬於「犯人」與否，修正為不
    問屬於「犯罪行為人」與否，僅屬用語之明確化，含義仍屬
    相同，故無因法律變更而生比較新舊法之問題。扣案之改造
    手槍一支（含彈匣一個，槍枝管制編號000000000
    0號）係違禁物，應依修正後刑法第三十八條第一項第一款
    諭知沒收。至於扣案之玩具子彈二顆，具直徑九ＭＭ之金屬
    彈頭，不具底火、火藥，非為完整之子彈結構，均不具有殺
    傷力，此有內政部警政署刑事警察局九十五年三月二十七日
    刑鑑字第○九五○○三八七七二號槍彈鑑定書一份在卷可佐
    （見同上偵查卷第三十六頁至第三十八頁），非屬違禁物，
    亦非被告供犯罪所用之物，自無庸宣告沒收，併此敘明。
據上論斷，應依刑事訴訟法二百九十九條第一項前段，槍砲彈藥
刀械管制條例第八條第四項，刑法第十一條前段、第二條第一項
、第十九條第二項、第四十二條第三項、第七十四條第一項第二
款、第九十三條第一項、第三十八條第一項第一款，判決如主文
。
本案經檢察官戴文亮到庭執行職務
中    華    民    國  九十五  年   十一   月  二十二  日
                          臺灣臺北地方法院刑事第十四庭
                              審判長法  官  宋松璟
                                    法  官  劉煌基
                                    法  官  孫萍萍
以上正本證明與原本無異。
如不服本判決，應於判決送達後十日內向本院提出上訴狀。
                                    書記官  張汝琪
中    華    民    國  九十五  年   十一   月  二十二  日
附錄本案論罪科刑法條：
槍砲彈藥刀械管制條例第八條
未經許可，製造、販賣或運輸鋼筆槍、瓦斯槍、麻醉槍、獵槍、
空氣槍或第四條第一項第一款所定其他可發射金屬或子彈具有殺
傷力之各式槍砲者，處無期徒刑或五年以上有期徒刑，併科新臺
幣一千萬元以下罰金。
未經許可，轉讓、出租或出借前項所列槍枝者，處五年以上有期
徒刑，併科新臺幣一千萬元以下罰金。
意圖供自己或他人犯罪之用，而犯前二項之罪者，處無期徒刑或
七年以上有期徒刑，併科新臺幣一千萬元以下罰金。
未經許可，持有、寄藏或意圖販賣而陳列第一項所列槍枝者，處
三年以上十年以下有期徒刑，併科新臺幣七百萬元以下罰金。
第一項至第三項之未遂犯罰之。


司法院資訊處製作；財團法人民間司法改革基金會備份。
